臺灣臺中地方法院民事判決　九十一年度婚字第二號
　　原　　　告　甲○○
　　被　　　告　乙○○
右當事人間請求履行同居事件，本院判決如左：
    主      文
被告應與原告同居。
訴訟費用由被告負擔。
    事      實
甲、原告方面：
一、聲明：如主文所示。
二、陳述：
（一）兩造於民國（下同）八十三年八月四日結婚，婚後因為原告為職業軍人，上班
      地點在台中水湳機場，所以兩造暫時在台中租房屋而居住於台中，八十九年間
      原告退伍，原告想要遷回桃園縣中壢市居住，以便照顧年老之父母親，但被告
      不同意，所以兩造先居住在台中，把兩造所生子女交由住於中壢市之父母親照
      顧，被告卻常常跑出去玩，原告已經和被告溝通良久，被告還是不同意，半年
      後原告只好先行搬回中壢市居住，被告迄今仍不遷至中壢市居住，顯然違背同
      居義務，為此提起本件訴訟。
（二）對被告陳述之抗辯：伊沒有毆打被告，被告提出之驗傷單是發生在八十九年十
      月十一日，當時兩造已沒有住在一起，伊不知道被告之傷勢是如何造成的。
三、證據：提出結婚証書影本乙件為證。
乙、被告方面：
一、聲明：駁回原告之訴。
二、陳述：因原告會毆打伊，伊不願與原告共同居住。
三、証據：提出驗傷單影本乙紙。
    理      由
一、原告主張兩造為夫妻，兩造婚後因原告工作關係居住於台中，嗣於八十九年間原
    告因照顧年邁父母而遷回中壢市，被告卻不願隨行，夫妻分居兩地長達一年多，
    迭經原告與被告溝通要求其遷回中壢市，惟均遭其拒絕，迄今仍不願返家履行同
    居義務之事實，業據提出結婚証書影本可稽，被告對於不願遷回中壢市居住乙事
    並不爭執，惟以原告會毆打被告乙事提出抗辯，並提出八十九年十月十一日之驗
    傷單為証。
二、按夫妻之住所由雙方共同協議之；未為協議或協議不成時，得聲請法院定之。法
    院為前項裁定前，以夫妻共同戶籍地推定為其住所。民法第一千零二條定有明文
    。查，本件兩造之戶籍地已分別登記在中壢及台中，並無共同戶籍地，且被告對
    於原告請求履行同居之地點為中壢市乙事並無異議，而僅是對無法與原告共同居
    住提出抗辯，是本院無須審酌兩造夫妻共同之住所應為何處，先予敘明。
三、又按夫妻互負同居之義務，但有不能同居之正當理由者，不在此限，民法第一○
    ○一條有明文規定。而所謂同居義務，乃謂因婚姻而生之一切生活義務，即應同
    住一家而經營共同生活關係之義務。本件兩造為夫妻，渠等基於婚姻之本質原既
    互有同居之義務，今原告起訴請求被告履行同居義務，被告拒絕履行，玆所應審
    究者，厥為被告是否有不能同居之正當理由。經查，原告對於毆打被告乙事加以
　　否認，惟被告並無法舉証八十九年十月十一日之傷勢是原告造成的，夫妻互起勃
    谿，事所恆有，被告既無法證明有不能履行同居之正當理由，即難執此謂夫妻間
    有不能同居之正當理由。
四、婚姻關係之本質，原是付出多於享受、容忍多於要求。本件兩造夫妻間容或有爭
    執，惟既非達已無法溝通，互為退讓，以和諧共營家庭生活之程度，則於法律上
    甚或人倫秩序上均無容許其別居狀態賡續存在之理。從而本件被告既無不能履行
    同居義務之正當理由，是原告依民法第一○○條規定訴請被告履行同居，依法應
    予准許。
五、據上論結，本件原告之訴為有理由，依民事訴訟法第七十八條，判決如主文。
中　　　華　　　民　　　國　　九十一　　年　　　三　　　月　　 十五　　 日
                                  臺灣臺中地方法院家事法庭
~B法　官　廖穗蓁
右為正本係照原本作成
如對本判決上訴應於判決送達後廿日向本院提出上訴狀
中　　　華　　　民　　　國　　九十一　　年　　　三　　　月　　 十五　　 日
~B法院書記官
